【裁判字號】    95,訴,1647
【裁判日期】    950823
【裁判案由】    毒品危害防制條例
【裁判全文】
臺灣高雄地方法院刑事判決              95年度訴字第1647號
公  訴  人  臺灣高雄地方法院檢察署檢察官
被      告  甲○○
上列被告因違反毒品危害防制條例案件，經檢察官提起公訴（95
年度毒偵字第3187號）及移送併辦（95年度毒偵字第5059號），
本院判決如下：
    主  文
甲○○連續施用第一級毒品，累犯，處有期徒刑壹年陸月，扣案
海洛因壹包（淨重零點零捌公克，空包裝重零點貳貳公克）沒收
銷燬之。又施用第二級毒品，累犯，處有期徒刑伍月。應執行有
期徒刑壹年拾月，扣案海洛因壹包（淨重零點零捌公克，空包裝
重零點貳貳公克）沒收銷燬之。
    事  實
一、甲○○曾於民國88年間，因施用毒品案件經本院裁定送觀察
    、勒戒後，認有繼續施用毒品之傾向，令入戒治處所施以強
    制戒治，於90年3 月24日戒治完畢釋放。又因施用毒品、贓
    物等案件，經臺灣高等法院高雄分院、本院分別以93年度上
    訴字第449 號、93年度簡上字第91號判處有期徒刑1 年4 月
    、4 月確定，接續執行後，於95年1 月24日假釋，並於同年
    3 月2 日假釋期滿未經撤銷，視為執行完畢。詎仍不知悔改
    ，於強制戒治執行完畢釋放後5 年內，復基於施用第一級毒
    品海洛因之概括犯意及施用第二級毒品甲基安非他命之犯意
    ，自假釋期滿後之3 月初某日起至95年5 月24日某時止，連
    續在其位於高雄市○○區○○街109 巷12號住處內，以摻於
    香菸中吸食、針筒注射等方式，施用海洛因多次，平均2、3
    天施用1 次，另於95年3 月22日14時30分許回溯24小時內之
    某時，在不詳地點施用甲基安非他命1 次。嗣於95年3 月22
    日14時30分許，在高雄市○鎮區○○路與廣西路口為警查獲
    ，並扣得其所有海洛因1 包（淨重0.08公克，空包裝重0.22
    公克）；又因係列管毒品人口，經警通知至高雄市警察局楠
    梓分局採尿送驗，甲○○先後於95年4 月14日16時許、同年
    5 月24日17時許前往驗尿，檢驗結果均呈可待因、嗎啡陽性
    反應而查獲。
二、案經高雄市政府警察局前鎮分局、楠梓分局移請臺灣高雄地
    方法院檢察署檢察官偵查起訴及移送併辦。
    理  由
一、訊據被告甲○○對曾於上開時、地施用海洛因多次之犯行坦
    承不諱，惟矢口否認有何施用甲基安非他命之犯行，辯稱：
    伊沒有施用甲基安非他命，不知檢驗結果為何呈甲基安非他
    命陽性反應云云。經查：
  (一)施用海洛因部分：被告於上開時、地施用海洛因多次之事實
    ，業經其坦承不諱，並有海洛因1 包（淨重0.08公克，空包
    裝重0.22公克）扣案可稽，且被告於95年3 月22日14時30分
    許經警查獲後，及於95年4 月14日16時許、同年5 月24日17
    時許，經警通知採尿時所採集之尿液，經分別送請高雄市立
    凱旋醫院（下稱凱旋醫院）、長榮大學檢驗之結果，均呈嗎
    啡陽性反應或可待因、嗎啡陽性反應，有凱旋醫院濫用藥物
    尿液檢驗報告及前鎮分局查獲毒品危害防制條例案件犯罪嫌
    疑人姓名對照表各1 份、長榮大學確認報告、列管毒品人口
    尿液檢體採集送驗紀錄表各2 份在卷足憑；又上開扣得之白
    色粉末1 包，經鑑定結果，確含有第一級毒品海洛因之成分
    ，亦有法務部調查局95年7 月4 日調科壹字第220023436 號
    鑑定通知書1 份附卷可考（上開檢驗報告、確認報告、對照
    表、紀錄表、鑑定通知書等件，均屬被告以外之人於審判外
    之書面陳述，而公訴人及被告就上開書面陳述，均於審判程
    序同意作為證據〈見本院95年8 月9 日審判筆錄〉，本院審
    酌該等書面陳述作成之情形尚屬正常，並無何違反法定程序
    或不當之情形，且均與待證事實有關聯性，認適當作為證據
    ，故上開書面陳述依刑事訴訟法第159 條之5 第1 項規定，
    均具有證據能力），足認被告之自白與事實相符，其施用第
    一級毒品海洛因之犯行洵堪認定。
  (二)施用甲基安非他命部分：被告雖否認有施用甲基安非他命之
    犯行，惟按尿液檢驗結果之正確性受到諸多因素之影響，如
    檢體簽收、處理、分析、文件處理及各檢驗單位所訂定之
    CUTOFFVALUE （閾值）不同等，均會影響到最後結果之判讀
    ，目前尿液中煙毒之檢驗方法分述如下：一般實驗室接到尿
    液煙毒檢驗申請時，第一步驟為利用免疫分析法做初步篩檢
    ，如篩檢濃度小於CUTOFFVALUE 即判讀為陰性反應；如篩檢
    濃度大於CUTOFFVALUE ，則必須進一步做確認試驗，確認試
    驗方法之原理須異於篩檢方法之原理，確認試驗方法目前國
    內常用的方法計有免疫學分析法、TOXI-LAB（毒物層析法）
    、GC（氣體色層分析法）、GC/MS （氣體層析質譜儀分析法
    ），依各實驗單位設備不同，選用方法而有不同，其精密度
    依次為GC/MS 優於GC優於TOXI-LAB，此有高雄醫學大學附設
    中和紀念醫院83年6 月14日函覆台灣高雄地方法院83年5 月
    9 日高仁刑公股字第9680號函可資參照。再者，所謂「氣相
    層析質譜儀」包括「氣相層析儀」及「質譜儀」2 部分，在
    「氣相層析儀」部分，其方法為將物質氣化後，再經分析管
    分離，由於各種物質之沸點及對管柱之吸附力不同，在經過
    檢測器（detector）測定後，表現出不同的滯留時間（rete
    nsion time），利用滯留時間來判定是何種物質；而「質譜
    儀」部分為檢測器，能將物質撞擊成碎片，記錄其質譜圖，
    因每個化合物之鍵結能力不同，故不同之物質會有其特定之
    質譜圖，因此在物質之判斷上有若指紋鑑定，因此，理論上
    如果扣除人為因素（例如檢體之間的污染）不予列計者，氣
    相層析質譜儀之精確度接近百分之百，復有行政院退輔會榮
    民總醫院83年3 月3 日函覆澎湖地方法院（83）北總內字第
    185 號函堪以佐證。查被告於95年3 月22日14時30分許為警
    查獲後所採集之尿液，經送請凱旋醫院分別以酵素免疫法及
    氣相層析質譜儀分析法交互檢驗，檢出被告尿液確呈甲基安
    非他命陽性反應，有上開凱旋醫院濫用藥物尿液檢驗報告及
    前鎮分局查獲毒品危害防制條例案件犯罪嫌疑人姓名對照各
    1 份在卷可參，揆諸前揭說明，本件既無任何證據證明有何
    人為因素導致氣相層析質譜儀分析法檢驗結果有誤，在排除
    偽陽性反應產生可能之情形下，足資認定被告確曾於如犯罪
    事實欄所示時、地施用第二級毒品甲基安非他命1 次無疑。
    至被告雖辯稱可能是販賣海洛因之人將甲基安非他命摻入海
    洛因中，其施用海洛因時無意間一併施用甲基安非他命云云
    ，惟被告已於本院審理時自承：安非他命吸食方式與海洛因
    不同，安非他命是用鋁箔紙烤的等語（見本院95年8 月9 日
    審判筆錄），則海洛因、甲基安非他命施用方式既有不同，
    被告上開所辯即不足採，本件事證明確，被告施用第二級毒
    品甲基安非他命之犯行亦堪認定。
二、查被告行為後，如附表所示之法律均經修正，並均自95年7
    月1 日起開始施行，又本次刑法修正之比較新舊法，應就罪
    刑有關之共犯、未遂犯、想像競合犯、牽連犯、連續犯、結
    合犯，以及累犯加重、自首減輕暨其他法定加減原因（如身
    分加減）與加減例等一切情形，綜其全部罪刑之結果而為比
    較，最高法院95年5 月23日第8 次刑事庭會議決議可資參照
    。則比較如附表所示新舊法後，均以舊法對被告較有利，綜
    合言之，新法（本院裁判時之法律）並無較有利於被告，依
    刑法第2 條第1 項前段之規定，自應適用行為時之法律以論
    處。按海洛因、甲基安非他命分別為毒品危害防制條例第2
    條第2 項第1 款、第2 款所稱之第一、二級毒品，不得施用
    、持有。次按，犯毒品危害防制條例第10條施用第一級、第
    二級毒品之罪者，檢察官應聲請法院裁定，令被告入勒戒處
    所觀察、勒戒，經觀察、勒戒後，檢察官依據勒戒處分之陳
    報，認受觀察、勒戒人無繼續施用毒品傾向者，應即釋放，
    並為不起訴之處分；認受觀察、勒戒人有繼續施用毒品之傾
    向者，檢察官應聲請法院裁定令入戒治處所強制戒治，其期
    間為6 個月以上，至無繼續強制戒治之必要為止，但最長不
    得逾1 年，強制戒治期滿，應即釋放，由檢察官為不起訴之
    處分。觀察、勒戒或強制戒治執行完畢釋放後，5 年內再犯
    第10條之罪者，應依一般刑事訴訟程序予以起訴論罪科刑，
    此觀諸毒品危害防制條例第20條第1 項、第2 項、第23條第
    1 項、第2 項規定自明。被告曾有如前所述之觀察勒戒、強
    制戒治前科，有臺灣高等法院被告前案紀錄表1 份在卷可按
    ，其於強制戒治執行完畢釋放後5 年內再犯本件施用毒品案
    件，依前述規定自應予以起訴論罪科刑。是核被告所為，係
    犯毒品危害防制條例第10條第1 項、第2 項之施用第一、二
    級毒品罪。其持有第一、二級毒品之低度行為，應分別為施
    用第一、二級毒品之高度行為所吸收，不另論罪。其先後多
    次施用第一級毒品之犯行，時間緊接，方法相同，觸犯構成
    要件相同之罪名，顯係基於概括犯意為之，為連續犯，應依
    刑法第56條規定論以一罪，並依法加重其刑。被告施用第一
    級毒品部分，除起訴書所載其自95年3 月初某日起至同年月
    21日18時許止，多次施用第一級毒品海洛因之犯行業經檢察
    官起訴外，其餘如犯罪事實欄所載之施用海洛因犯行（包括
    移送併辦部分）雖未據檢察官起訴，然與前揭被訴施用第一
    級毒品犯行有裁判上一罪關係，已如前述，自為本件起訴效
    力所及，本院應併予審究，併此敘明。又被告所犯連續施用
    第一級毒品及施用第二級毒品2 罪間，犯意各別，罪名不同
    ，應分論併罰。被告曾有如犯罪事實欄所示之論罪科刑前科
    ，此有臺灣高等法院被告前案紀錄表1 份在卷可證，其於有
    期徒刑執行完畢後5 年內，再故意犯本件施用第一、二級毒
    品等有期徒刑以上之罪，不論依行為時刑法第47條，或95年
    7 月1 日修正公布施行之刑法（即修正後刑法）第47條第1
    項之規定，均構成累犯，對被告而言並無有利或不利之情形
    ，自不生新舊法比較之問題，應逕依修正前刑法第47條規定
    論以累犯而加重其刑，連續施用第一級毒品部分並依刑法第
    70條規定遞加之。爰審酌被告除上開前科外，並曾因違反肅
    清煙毒條例（施用海洛因）案件，經臺灣高等法院高雄分院
    以85年度上訴字第564 號判處有期徒刑3 年6 月確定，於87
    年8 月20日假釋，並於89年9 月22日假釋期滿執行完畢，有
    上開臺灣高等法院被告前案紀錄表1 份在卷可佐，其經觀察
    勒戒、強制戒治及論罪科刑後，仍未能戒絕毒癮，顯見戒絕
    毒癮之意念非堅，惟念其於犯罪後已坦承施用第一級毒品部
    分之犯行，且施用毒品行為，乃屬對其自身健康之戕害行為
    ，及其犯罪動機、目的、手段、次數、時間長短等一切情狀
    ，分別量處如主文所示之刑，並定應執行之刑。
三、末查，扣案之白色粉末1 包（淨重0.08公克），經鑑定結果
    含有海洛因成分，前已述及，且係被告所有供其施用之物，
    業據被告於偵訊時自承在卷（見臺灣高雄地方法院檢察署95
    年度毒偵字第3187號偵查卷第2 頁），而盛裝上開海洛因之
    空包裝袋，雖經法務部調查局就之與其所盛裝之第一級毒品
    海洛因分別鑑析其重量，惟因法務部調查局一般係以傾倒之
    方式，將包裝袋內之第一級毒品海洛因倒出與包裝袋分離而
    稱重，必要時，輔以刮杓刮取袋內粉末，然無論依何種方式
    分離，包裝袋內均有極微量之第一級毒品海洛因殘留，業經
    法務部調查局93年3 月19日調科壹字第09300113060 號函釋
    在案，有該函文在卷可考，足認前開空包裝袋1 只（重量為
    0.22公克）內含極微量第一級毒品海洛因殘留而無法析離，
    海洛因與包裝袋應整體視為毒品，依毒品危害防制條例第18
    條第1 項前段規定，不論屬於犯人與否，均沒收銷燬之，至
    鑑驗耗損之海洛因因已滅失，自無庸宣告沒收銷燬，併此敘
    明。
據上論斷，應依刑事訴訟法第299 條第1 項前段，毒品危害防制
條例第10條第1 項、第2 項、第18條第1 項前段，刑法第11條、
第2 條第1 項前段，修正前刑法第56條、第47條、第51條第5 款
，判決如主文。
本案經檢察官陳俊秀到庭執行職務。
中    華    民    國    95    年    8     月    23    日
                  刑事第五庭    審判長法  官  李嘉興
                                      法  官  陳君杰
                                      法  官  楊筑婷
以上正本證明與原本無異。
如不服本判決，應於收受送達後10日內向本院提出上訴書狀。
中    華    民    國    95    年    8     月    23    日
                                      書記官  林靜慧
附錄本案論罪科刑法條
毒品危害防制條例第10條
施用第一級毒品者，處6 月以上5 年以下有期徒刑。
施用第二級毒品者，處3 年以下有期徒刑。
附表：刑法修正前後之比較
┌──┬───────┬───────┬───────────┬────┬────┐
│刑法│舊法規定（修正│新法規定（修正│       比較理由       │比較依據│比較結果│
│條號│前刑法）      │後刑法）      │                      │        │何者對行│
│    │              │              │                      │        │為人有利│
├──┼───────┼───────┼───────────┼────┼────┤
│第56│連續數行為而犯│刪除          │本件被告所犯多次施用第│刑法第2 │舊法    │
│條  │同一罪名者，以│              │一級毒品犯行，如依舊法│條第1 項│        │
│    │一罪論。但得加│              │連續犯規定，係以一罪論│前段    │        │
│    │重其刑至二分之│              │，得加重其刑至二分之一│        │        │
│    │一            │              │，如依新法，因連續犯規│        │        │
│    │              │              │定已刪除，應將其上開多│        │        │
│    │              │              │次施用第一級毒品犯行分│        │        │
│    │              │              │論併罰，較舊法規定為重│        │        │
│    │              │              │，比較言之，以舊法對被│        │        │
│    │              │              │告有利。              │        │        │
├──┼───────┼───────┼───────────┼────┼────┤
│第51│宣告多數有期徒│宣告多數有期徒│新法為兼顧數罪併罰及單│刑法第2 │舊法    │
│條第│刑者，於各刑中│刑者，於各刑中│純數罪之區別，及刑罰衡│條第1 項│        │
│5 款│之最長期以上，│之最長期以上，│平原則，乃對於有期徒刑│前段    │        │
│    │各刑合併之刑期│各刑合併之刑期│合併定應執行刑之上限予│        │        │
│    │以下，定其刑期│以下，定其刑期│以提高至30年，與舊法上│        │        │
│    │。但不得逾20年│。但不得逾30年│限20年相比較，以舊法對│        │        │
│    │。            │。            │被告有利。            │        │        │
└──┴───────┴───────┴───────────┴────┴────┘


司法院資訊處製作；財團法人民間司法改革基金會備份。
